臺灣臺中地方法院刑事判決　　　　　　　96年度易字第3516號
公　訴　人　臺灣臺中地方法院檢察署檢察官
被　　　告　甲○
上列被告因詐欺案件，經檢察官提起公訴（96年度偵字第14518號）
，被告於準備程序中就被訴事實為有罪之陳述，經告知簡式審判
程序之旨，並聽取公訴人、被告之意見後，由本院合議庭裁定由
受命法官獨任進行簡式審判程序，判決如下：
    主  文
甲○共同犯詐欺取財罪，處有期徒刑陸月，減為有期徒刑月，
如易科罰金，以銀元佰元（即新臺幣玖佰元）折算壹日。緩刑
年。
    事實及理由
一、犯罪事實：甲○於民國91年5 月間積欠某地下錢莊債務，經
    濟狀況不佳，並無清償之能力，因該地下錢莊之某成年男性
    成員（真實姓名年籍不詳）要求其以分期付款之方式購買機
    車交由該男子帶走以抵償債務，而於91年5 月22日，與該名
    男子共同基於意圖為自己不法所有之犯意聯絡，一同前往臺
    北市○○○路與市○○道附近之「駿華車行」，隱瞞實欲以
    購得之機車交由地下錢莊抵償債務之情事，以動產擔保交易
    附條件買賣之方式，向嘉弘車業有限公司（負責人蔡永興，
    下稱嘉弘車業）購買車牌號碼BJD-253 號光陽牌重型機車1
    部，於買賣契約中約定總價金新臺幣（下同）71,560元，自
    備款10,000元，餘款自91年6 月25日起至92年5 月25日止，
    每月1 期分12期給付，每期付款5,130 元，在價金未付清之
    前，該部機車所有權仍屬於嘉弘車業所有，甲○僅得依約占
    有使用，不得任意處分。甲○遂於91年5 月22日購買時當場
    繳納10,000元自備款，使「駿華車行」人員陷於錯誤，而將
    上開機車交付甲○，甲○隨即在店外將該部機車及其身分證
    件交給該不詳男子帶走以抵償債務，此後即未再繳納任何分
    期款，該部機車亦不知去向，嗣嘉弘車業催討無著始知受騙
    。
二、證據名稱：
  (一)被告甲○於本院準備程序及審理中之自白。
  (二)證人即嘉弘車業人員劉德明於偵查中之證述。
  (三)分期付款附條件買賣契約書影本、催收動作紀錄報告各1 份
    。
三、核被告所為係犯刑法第339 條第1 項詐欺取財罪。被告與不
    詳姓名之成年男子間有犯意聯絡及行為分擔，為共同正犯。
    審酌被告犯罪之動機、目的、手段，犯罪所生之危害、犯罪
    後坦承犯行，態度尚稱良好等一切情狀，量處如主文所示之
    刑。被告犯罪時間在96年4 月24日前，且所宣告之刑未逾有
    期徒刑1 年6 月，合於減刑條件，應依中華民國96年罪犯減
    刑條例第2 條第1 項第3 款之規定減為有期徒刑3 月。被告
    行為後，刑法業於94年1 月7 日修正，同年2 月2日 公布，
    於95年7 月1 日施行。修正後新法第2 條第1 項規定：「行
    為後法律有變更者，適用行為時之法律。但行為後之法律有
    利於行為人者，適用最有利於行為人之法律。」，其目的係
    為與刑法第1 條規定之罪刑法定主義契合，貫徹法律禁止溯
    及既往原則之精神，乃修正為「適用行為時之法律」，並兼
    採有利行為人之立場，採「從舊從輕」原則。惟該條係規範
    行為後法律變更所生新舊法律比較適用之準據法，於新法施
    行後，應逕適用新法第2 條第1 項之規定，為「從舊從輕」
    之比較。並應就罪刑有關之共犯、未遂犯、想像競合犯、牽
    連犯、連續犯、結合犯，以及累犯加重、自首減輕暨其他法
    定加減原因與加減例等一切情形，綜其全部罪刑之結果而為
    比較（最高法院95年第8 次刑事庭會議決議參照）。被告於
    犯罪時之刑法第41條第1 項前段規定：「犯最重本刑為5 年
    以下有期徒刑以下之刑之罪，而受6 個月以下有期徒刑或拘
    役之宣告，因身體、教育、職業、家庭之關係或其他正當事
    由，執行顯有困難者，得以1 元以上3 元以下折算一日，易
    科罰金。」又被告行為時之易科罰金折算標準，修正前罰金
    罰鍰提高標準條例第2 條前段（現已刪除）規定，就其原定
    數額提高為100 倍折算1 日，則本件被告行為時之易科罰金
    折算標準，應以銀元100 元或200 元或300 折算1日 ，經折
    算為新臺幣後，應以新臺幣300 元或600 元或900 元折算為
    1 日。惟95年7 月1 日修正公佈施行之刑法第41條第1 項前
    段則規定：「犯最重本刑為5 年以下有期徒刑以下之刑之罪
    ，而受6 個月以下有期徒刑或拘役之宣告者，得以新臺幣
    1,000 元、2,000 元或3,000 元折算1 日，易科罰金。」比
    較修正前後之易科罰金折算標準，以95年7 月1 日修正公佈
    施行前之規定，較有利於被告，則應依刑法第2 條第1 項前
    段，適用修正前刑法第41條第1 項前段，並配合修正前罰金
    罰鍰提高標準條例第2 條之規定，定其折算標準。被告未曾
    因故意犯罪受有期徒刑以上刑之宣告，有臺灣高等法院被告
    前案紀錄表在卷可按，被告坦承犯行，頗具悔意，且已與告
    訴人達成和解，目前以分期方式償還車款，並已繳納20,000
    元，此有郵政劃撥儲金存款收據影本2 張在卷可佐，堪認被
    告經此教訓，當知警惕而無再犯之虞，本院綜核各情，所宣
    告之刑，認以暫不執行為適當，併予宣告緩刑，以啟自新。
四、適用之法律
  (一)刑事訴訟法第273條之1第1項、第299條第1項前段、第310
    條之2、第454條第1項。
  (二)中華民國96年罪犯減刑條例第2 條第1 項第3 款、第7 條、
    第9 條。
  (三)刑法第2 條第1 項、第28條、第339 條第1 項、（修正前）
    第41條第1 項前段、第74條第1 項第1 款。
  (四)罰金罰鍰提高標準條例第1條前段、（修正前）第2條。
中　　華　　民　　國　　96　　年　　7 　　月　　30　　日
                    刑事第八庭  法  官  陳慧珊
上正本證明與原本無異。
如不服本判決，應於判決送達後10日內向本院提出上訴狀（應附
繕本），上訴於臺灣高等法院臺中分院。
                                書記官  施玉卿
中　　華　　民　　國　　96　　年　　7 　　月　　30　　日
【附錄本案論罪科刑法條】
刑法第339條第1項：
意圖為自己或第三人不法之所有，以詐術使人將本人或第三人之
物交付者，處5 年以下有期徒刑、拘役或科或併科1 千元以下罰
金。
